臺灣高等法院刑事判決
109年度上易字第2160號
上  訴  人  臺灣新北地方檢察署檢察官
被      告  吳志忠






            詹伯霖




上列上訴人因被告等竊盜案件，不服臺灣新北地方法院109年度
易字第422號，中華民國109年9月21日第一審判決（起訴案號：
臺灣新北地方檢察署108年度偵字第15814號、108年度偵緝字第3
462號、109年度偵緝字第54、55號），提起上訴，本院判決如下
：
    主  文
上訴駁回。
    理  由
一、公訴意旨略以：被告吳志忠、詹伯霖與同案被告王翔逸、「
    阿輝」共同意圖為自己不法之所有，基於結夥三人以上攜帶
    兇器竊盜之犯意聯絡，於民國108年3月3日凌晨2時25分許，
    由被告王翔逸、「阿輝」進入○○醫院內竊取25米電纜線共3 
    條、EPSON投影機1臺時，由被告吳志忠、詹伯霖在○○醫院外
    把風。因認被告吳志忠、詹伯霖所為，均涉犯修正前刑法第
    321條第1項第3、4款之攜帶兇器並結夥三人犯竊盜罪嫌等語
    。
二、本院審理範圍：
　　檢察官起訴被告吳志忠及同案被告王翔逸(下稱王翔逸)分別
    所犯竊盜案件，經原審諭知有罪部分，檢察官、被告吳志忠
    及王翔逸均未提起上訴，因而確定；另檢察官僅就被告吳志
    忠及被告詹伯霖經原審諭知無罪部分提起上訴，是本案僅就
    原審判決諭知無罪部分，為本院審理範圍，先予指明。
三、按犯罪事實應依證據認定之，無證據不得認定犯罪事實；不
    能證明被告犯罪或其行為不罰者應諭知無罪之判決。刑事訴
    訟法第154條第2項及第301條第1項分別定有明文。認定不利
    於被告之事實，應依積極證據，倘積極證據不足為不利於被
    告事實之認定時，即應為有利於被告之認定，自不必有何有
    利之證據。事實之認定應憑證據，如未能發現相當證據，或
    證據不足以證明，即不能以推測或擬制之方法，以為裁判基
    礎。而認定犯罪事實所憑之證據，包括直接證據與間接證據
    。無論直接或間接證據，其為訴訟上之證明，須於通常一般
    之人均不致有所懷疑，可得確信其為真實之程度者，始可據
    為有罪之認定（最高法院30年上字第816 號、40年台上字第
    86號、76年台上字第4986號判例意旨參照）。
四、公訴意旨認被告吳志忠、詹伯霖涉犯上開攜帶兇器並結夥三
    人犯竊盜罪嫌無非係以被告吳志忠、詹伯霖及王翔逸之供述
    及現場監視器翻拍畫面為其主要論據。然被告吳志忠、詹伯
    霖堅詞否認有何加重竊盜之犯行，被告吳志忠辯稱：我當天
    雖然有去○○醫院附近與王翔逸見面，且我知道王翔逸要去○○
    醫院偷東西，但詹伯霖後來害怕，所以我與詹伯霖就沒有參
    與，我會在○○醫院附近待1、2個小時，應該是在那邊玩手機
    遊戲忘了時間，並非在現場把風等語。被告詹伯霖辯稱：我
    到○○醫院附近後，王翔逸問說要不要一起去○○醫院偷東西，
    我不敢，就跟吳志忠說不要，所以在便利商店一下就離開了
    ，後來監視器再拍到我與吳志忠，那是因為中間有去別的地
    方，後來又經過○○醫院附近，我沒有把風等語。
五、經查：
(一)本案據證人王翔逸迭於警詢、偵查及原審審理中證稱：我跟
    「阿輝」在深夜時帶我的電纜剪一起去偷的，吳志忠和詹伯
    霖只知道我要跟「阿輝」偷東西，但我們沒有謀議或邀約，
    也沒有請吳志忠、詹伯霖把風，是我載「阿輝」騎車經過○○
    醫院看門口堆積施工的垃圾就臨時起議要偷東西，就竊取了
    ○○醫院的電纜線與投影機等語(108年度偵字第15814號偵查
    卷，下稱偵15814卷，第14、15、244、245頁；原審109年度
    易字第422卷，下稱原審卷，卷一第246至248頁)；是據王翔
    逸上開證述決意行竊之始末及經過，已難認被告吳志忠、詹
    伯霖有與王翔逸共同行竊之犯意聯絡及行為分擔。
(二)再查：
 1、本院依職權調閱GOOGLE地圖現場街景照片(本院卷第141、14
    3頁)所示，○○醫院位在監視器畫面中間及左側，全家便利商
    店在監視器畫面右上側，新北市○○區○○街(與○○路呈90度相
    交)則在全家便利商店旁，另○○醫院後方則為新北市○○區○○
    街24巷(與○○路平行，與新北市○○區○○街呈90度相交)，又不
    論係新北市○○區○○街抑○○街24巷等處均屬活巷，申言之，○○
    醫院後方之街道均可向外通達，非僅得由○○路出入等情，有
    ○○醫院GOOGLE地圖在卷可按（本院卷第144頁）。
 2、再依原審勘驗⑴新北市○○區○○路000號前之監視器畫面（下稱
    405號監視器畫面）所示：108年3月3日凌晨2時40分許，吳
    志忠、詹伯霖、王翔逸、「阿輝」一同在新北市○○區○○路00
    0號前（原審卷一第305頁)；⑵新北市○○區○○路與○○街路口之
    監視器畫面：同日凌晨2時47分13秒許，王翔逸、吳志忠、
    詹伯霖、「阿輝」一同往○○醫院方向前進後，王翔逸、「阿
    輝」、吳志忠一同前往位於全家便利商店旁新北市○○區○○街
    內（原審卷一第297頁)，○○醫院之後門；⑶新北市○○區○○路0
    00號○○醫院之監視器畫面：同日凌晨2時56分46秒至2時58分
    37秒，吳志忠、詹伯霖一同站在○○醫院門口，並在原地走動
    ，且不斷看往上開○○路405號方向後（原審卷一第324至330
    頁)，於同日凌晨2時59分18秒許，再往上開○○路405號之方
    向移動(原審卷一第332頁)；⑷夾娃娃機店內之監視器畫面：
    於同日凌晨3時5分許，王翔逸、吳志忠、詹伯霖在上開○○路
    405號旁之夾娃娃機店內(原審卷一第336頁)；⑸405號監視器
    畫面：同日凌晨3時9分許，王翔逸、吳志忠、詹伯霖均在上
    開○○路405號前(原審卷一第341、342、344頁)；⑹405號監視
    器畫面：同日凌晨3時18分37秒至3時18分48秒許，王翔逸、
    「阿輝」往○○醫院方向移動，吳志忠、詹伯霖停留在上開○○
    路405號前(原審卷一第354、355頁)；⑺405號監視器畫面：
    同日凌晨3時23分許，吳志忠、詹伯霖往○○醫院之方向移動(
    原審卷一第356至357頁)；⑻405號監視器畫面：同日凌晨3時
    36分許，吳志忠再次經過上開○○路405號，並往○○醫院方向
    移動(原審卷一第358至359頁)；⑼405號監視器畫面：同日凌
    晨3時38分11秒至3時38分24秒許，詹伯霖經過上開○○路405
    號前，並走向○○醫院反方向，往夾娃娃機店面方向移動，隨
    後又往○○醫院方向移動(原審卷一第359至360頁)；⑽405號監
    視器畫面：同日凌晨4時36分至4時37分許吳志忠、詹伯霖經
    過上開○○路405號前並往夾娃娃機店面方向移動，隨後又往○
    ○醫院方向移動(原審卷一第362至365頁)；⑾405號監視器畫
    面：同日凌晨4時57分許吳志忠、詹伯霖經過上開○○路405號
    前並往夾娃娃機店面方向移動(原審卷一第368至371頁)，此
    有現場監視器翻拍照片、原審勘驗筆錄在卷可查。由上開現
    場監視錄影畫面所示，堪認被告吳志忠、詹伯霖確實並未隨
    同王翔逸、「阿輝」進入全家便利商店旁之新北市○○區○○街
    ，更未藉道該巷轉入新北市○○區○○街24巷而自○○醫院後方侵
    入一同行竊；由各該監視器畫面所示，被告吳志忠、詹伯霖
    在○○路上停留，且時不時地進出夾娃娃機店及全家便利商店
    ，與已進入新北市○○區○○街24巷欲自○○醫院後方出入口進出
    醫院之王翔逸、「阿輝」之間，因○○路與○○街24巷呈平行之
    街道狀況而存在視線死角而受阻隔，若被告吳志忠、詹伯霖
    有意把風，按理應站立在全家便利商店旁即新北市○○區○○路
    與○○街轉角處抑○○街與○○街24巷口處停留、端視，始能盡其
    把風之責，否則○○街24巷實屬活巷，後方街道通達，甚至可
    向外連接至與○○街24巷及○○路均平行之景○路對外通聯，則
    被告吳志忠、詹伯霖僅係留滯在○○路上，根本無法發揮視察
    內外、警示異常等把風效益，是依被告吳志忠、詹伯霖於王
    翔逸、「阿輝」下手行竊之際，始終停留在與○○街24巷平行
    之○○路上之夾娃娃機店與全家便利商店等處，已徵被告吳志
    忠、詹伯霖辯稱其等並無把風之意，已非子虛，核屬有據。
 3、再觀諸○○醫院內之監視器畫面所示，王翔逸、「阿輝」係在
    108年3月3日凌晨3時59分許，步行前往○○醫院7樓會議室等
    情（偵15814卷第77頁），堪認此際被告吳志忠、詹伯霖確
    實並未隨王翔逸、「阿輝」進入○○醫院，亦未同步至○○醫院
    7樓會議室等處以參與竊盜行為或為任何助益於竊盜行為完
    遂之客觀行為；再佐以405號監視器畫面所示，同日凌晨3時
    36分許、同日凌晨3時38分許、同日凌晨4時36分許、同日凌
    晨4時57分許，有拍到被告吳志忠、詹伯霖在○○路405號前走
    動之畫面，然被告吳志忠、詹伯霖或在騎樓走動、聊天、進
    出監視器畫面右上方之超商等行為，另被告吳志忠亦有進入
    同在監視器畫面右上方之夾娃娃機店觀覽之舉措，當時在○○
    路前與身處○○醫院7樓會議室下手行竊之王翔逸、「阿輝」
    分別在不同場域，一則戶外一樓，一則在室內7樓，本就無
    可能有互為接應，相互幫襯之掩護舉措；更況，卷內並無事
    證可徵分屬兩處之被告吳志忠、詹伯霖有以任何方式與在○○
    醫院7樓會議室行竊之王翔逸、「阿輝」有互為聯絡以相互
    支應之跡證，是依本案卷證資料所示，實難認被告吳志忠、
    詹伯霖在現場有何把風行為。基此，實難僅以被告吳志忠、
    詹伯霖在王翔逸、「阿輝」進入○○醫院行竊後，仍停留在現
    場，即認被告吳志忠、詹伯霖係在現場把風。
(三)關於被告吳志忠固曾於原審自白參與竊盜犯行，並始終承認
    為王翔逸行竊所得之電線削皮，以供王翔逸變賣得款等節，
    惟被告吳志忠之自白，尚乏事證佐憑；另被告吳志忠協助削
    電線皮之作為，核非竊盜之構成要件行為，自不得以竊盜罪
    相繩，茲論述如下：
 1、被告之自白不得作為有罪判決之唯一證據，仍應調查其他必
    要之證據，以察其是否與事實相符，刑事訴訟法第156條第2
     項定有明文。被告吳志忠於原審羈押訊問時雖陳稱：我坦
    承結夥三人以上攜帶兇器加重竊盜罪云云（原審108年度聲
    羈字第247號卷，下稱聲羈卷，第21頁）；惟相應於被告108
    年12月17日、109年1月20日各次偵訊所稱：我沒有把風，我
    也沒有去，我只有去○○醫院旁邊的全家便利商店，當時王翔
    逸找我一起去，他說要爬上去，我覺得太危險，就拒絕他，
    之後等到王翔逸偷到電纜線，要我幫他削電纜線的皮，我幫
    忙削皮，王翔逸後來賣電纜線的錢有拿來請吃飯、喝飲料等
    語（臺灣新北地方檢察署109年度偵緝字第54號卷，下稱偵
    緝卷，第8、39、41頁）。觀諸上開2次訊問過程，被告吳志
    忠否認有何把風行為，互核與上開監視錄影畫面所示情節吻
    合，另據證人王翔逸於偵查亦稱：我並未邀同被告吳志忠一
    起去行竊，他們是看到我的機車在現場，他們在夾娃娃等了
    很久，他並沒有請他們把風等語(偵15814卷第244、245頁)
    ，堪認被告吳志忠、詹伯霖否認參與行竊、辯稱無把風行為
    等節，核與上開405號監視器畫面所呈現之客觀事證相符，
    並非被告吳志忠、詹伯霖為求脫免卸責之詞，本案卷內針對
    公訴人所指被告吳志忠、詹伯霖以把風方式參與竊盜之犯嫌
    ，確乏相關事證足資佐憑，尚難以被告吳志忠概然以為認罪
    之陳述，即忽視相關事證誠不足以認定被告吳志忠有何把風
    行為之事實，誠難僅依被告吳志忠曾經坦認上開竊盜犯行，
    率認其與被告王翔逸、「阿輝」就上開竊盜犯行具有犯意聯
    絡及行為分擔。
 2、被告吳志忠縱自承有協助將王翔逸自○○醫院竊得之電纜線削
    去電纜線皮，且有受享王翔逸宴飲之招待等語(偵15814 卷
    第140頁，原審卷一第230頁，本院卷第131至132頁)；被告
    詹伯霖則於檢察官偵訊及原審訊問時均稱：我沒有削電纜線
    的皮云云（偵15814卷第141頁，原審卷二第50頁反面）；證
    人王翔逸另於檢察官偵訊及原審準備程序時供稱：我與「阿
    輝」一起削皮的，我不記得吳志忠有沒有削皮，但吳志忠有
    在場，我有拿部分的錢請吳志忠、詹伯霖吃飯，他們也知道
    這是銷贓的錢等語（偵15814卷第244頁，原審卷一第247頁
    ，原審卷二第51頁）。辜不論被告吳志忠是否確有協助王翔
    逸削電纜線皮乙節，就此僅係事涉被告吳志忠、詹伯霖是否
    經手贓物，實難以被告吳志忠、詹伯霖事後有削電纜線皮，
    率論被告吳志忠、詹伯霖有參與王翔逸進入○○醫院行竊之犯
    行。至於其等雖均坦認出賣電纜線之價金，王翔逸有請被告
    吳志忠、詹伯霖吃飯，然觀諸其等所述，可知價金之處分權
    均係由王翔逸所掌控，王翔逸並非將變賣之價金朋分予被告
    吳志忠、詹伯霖，而係自行買食物、飲料請被告吳志忠、詹
    伯霖食用，被告吳志忠、詹伯霖對於電纜線所變賣之價金如
    何處置，並無置喙之餘地，據此，王翔逸將電纜線變賣後之
    價金請被告吳志忠、詹伯霖吃飯，無法排除係出於朋友情誼
    所致，實難以此推認被告吳志忠、詹伯霖有分得本件竊取○○
    醫院物品之獲利，進而推論被告吳志忠、詹伯霖有參與上開
    竊取○○醫院物品之竊盜犯行。
(四)被告吳志忠、詹伯霖在王翔逸、「阿輝」進入○○醫院行竊後
    ，固仍停留在現場數小時，另被告吳志忠在王翔逸行竊結束
    離開○○醫院之際，曾上前與王翔逸談話（原審卷一第385至3
    87頁）等節，雖確屬可疑；惟被告吳志忠、詹伯霖確實並未
    停留在新北市○○區○○街、○○街24巷等處以留心關注並照看王
    翔逸、「阿輝」進入○○醫院行竊之舉動，且依據405號監視
    器畫面，被告吳志忠、詹伯霖關注自身活動，並無明顯張望
    、觀察等把風行為，尚無從證明被告吳志忠、詹伯霖對王翔
    逸、「阿輝」所為竊盜之犯行，有何犯意聯絡及行為分擔。
    公訴人以被告吳志忠、詹伯霖於王翔逸、「阿輝」下手行竊
    前，有與王翔逸、「阿輝」交談，並依被告吳志忠、詹伯霖
    停留○○醫院附近之行為，應係為王翔逸、「阿輝」把風云云
    ，僅屬推論、臆測而未提出任何實據以資佐證，不足為不利
    於被告吳志忠、詹伯霖之認定。
六、綜上所述，被告吳志忠、詹伯霖是否涉犯上開加重竊盜犯行
    ，仍有合理懷疑。從而，公訴意旨就所指被告吳志忠、詹伯
    霖之加重竊盜犯行，所提證據尚存合理之懷疑，尚未達通常
    一般人均不致有所懷疑，而得以確信其為真實之程度，自難
    以公訴意旨所指加重竊盜之罪責相繩，揆諸前揭規定及說明
    ，應認公訴意旨所指被告吳志忠、詹伯霖之加重竊盜犯行，
    尚屬無法證明，依法自應為被告吳志忠、詹伯霖無罪之諭知
    。
七、維持原判決之理由：
(一)原審同此認定，以被告犯罪不能證明，諭知被告無罪之判決
    ，核無不合。
(二)檢察官上訴意旨略以：被告吳志忠、詹伯霖於王翔逸、「阿
    輝」下手行竊前有相互聊天許久，且被告吳志忠、詹伯霖亦
    坦承王翔逸行竊前即有告知將行竊之事實，被告吳志忠、詹
    伯霖於王翔逸行竊長達1、2個小時之期間均停留在現場，事
    後又一起回中平路友人的住處，被告吳志忠、詹伯霖之行為
    ，已符合把風之要件。原審未察，遽為被告無罪之判決，實
    有違誤。
(三)經查：
 1、被告吳志忠、詹伯霖就其等知悉王翔逸、「阿輝」2人將自○
    ○醫院後方進入○○醫院行竊乙節，並不否認，惟此次行竊既
    係王翔逸臨時起意，且由王翔逸主導指揮，被告吳志忠、詹
    伯霖於王翔逸、「阿輝」2人尚未著手於竊盜之構成要件行
    為前，即認過於危險而放棄參與，甚至未隨同趨近前往，尚
    難僅因被告吳志忠、詹伯霖於王翔逸、「阿輝」尚未著手行
    竊前有交談、對話之舉措，即認被告吳志忠、詹伯霖與王翔
    逸等人有共同行竊之犯意聯絡。
 2、再據現場405號監視錄影畫面所示，被告吳志忠、詹伯霖並
    未在王翔逸等人進入○○醫院後方即新北市○○區○○街24巷入口
    處停留警戒，而係在○○醫院正門即新北市○○區○○路附近之夾
    娃娃機、全家便利商店來往遊蕩，二方人馬所處之位置有相
    當之區隔，依被告吳志忠、詹伯霖於王翔逸等人行竊之際，
    並無往返、駐足於王翔逸等人進入○○醫院後方等處之跡證，
    自難以被告吳志忠、詹伯霖在○○醫院前方之夾娃娃機及全家
    便利商店等處往返、停留達1、2小時之事實，即認被告吳志
    忠、詹伯霖有與王翔逸等人共同行竊或為王翔逸、「阿輝」
    等人把風之行為，均經本院說明如前。
 3、至被告吳志忠固與王翔逸、「阿輝」於行竊後，先後回到新
    北市○○區中平路友人住處，惟公訴人既無法證明被告吳志忠
    、詹伯霖就王翔逸等人之行竊犯行有何事先謀議、主導、策
    劃、分工或把風等犯意聯絡或行為分擔等作為，則被告吳志
    忠縱於王翔逸等人行竊後先後返回新北市○○區中平路友人住
    處，並協助削電纜線皮以利王翔逸等人變賣得款，亦核與本
    案遭起訴之竊盜犯行無涉，難以據此以認被告吳志忠於王翔
    逸等人行竊時，有公訴人所指把風等分工實施竊盜犯行。　
(四)從而，本案依公訴人所提事證，尚不足使所指被告吳志忠、
    詹伯霖有參與王翔逸等人行竊把風等竊盜犯行達於無所懷疑
    而得確信為真實之程度，自不得以竊盜之罪名相繩。檢察官
    仍執前詞提起上訴，指摘原判決不當，為無理由，應予駁回
    。
八、被告詹伯霖經本院合法傳喚，無正當理由不到庭，爰不待其
    陳述，為一造辯論判決。
據上論斷，應依刑事訴訟法第368條、第371條，判決如主文。
本案經檢察官簡群庭提起公訴，檢察官盧祐涵提起上訴，由檢察
官鄭堤升到庭執行職務。
中　　華　　民　　國　　110 　年　　1 　　月　　7 　　日
                  刑事第三庭    審判長法　官  張惠立
                                      法　官  張江澤
                                      法　官  劉兆菊
以上正本證明與原本無異。
不得上訴。
                                      書記官  陳佳微
中　　華　　民　　國　　110 　年　　1 　　月　　7 　　日